臺灣苗栗地方法院民事簡易判決　　　　100年度苗簡字第298號
原　　　告　中國信託商業銀行股份有限公司
法定代理人　辜松
訴訟代理人　何書喬
　　　　　　柯艾玉
被　　　告　林紅妹
訴訟代理人　游淑梅
　　　　　　游忠藤
上列當事人間請求返還消費借貸款事件，經臺灣臺北地方法院臺
北簡易庭移送前來，本院於民國100 年11月22日言詞辯論終結，
判決如下：
    主  文
被告應給付原告新臺幣壹拾肆萬貳仟貳佰貳拾伍元，及其中新臺
幣壹拾參萬玖仟伍佰伍拾壹元自民國九十五年五月十九日起至清
償日止，按年息百分之二十計算之利息。
原告其餘之訴駁回。
訴訟費用新臺幣壹仟伍佰伍拾元由被告負擔百分之九十九，餘由
原告負擔。
本判決原告勝訴部份得假執行。
    事實及理由
壹、程序部分：按訴狀送達後，原告不得將原訴變更或追加他訴
    ，但擴張或減縮應受判決事項之聲明者，不在此限。民事訴
    訟法第255 條第1 項第3 款定有明文。本件原告起訴聲明請
    求被告給付新臺幣（下同）142,225 元，及其中139,551 元
    自民國86年7 月7 日起至清償日止，按年息百分之20計算之
    利息。嗣於100 年6 月29日遞狀變更聲明為請求被告給付原
    告142,225 元，及其中139,551 元自95年5 月17日起至清償
    日止，按年息百分之20計算之利息，核屬減縮應受判決事項
    之聲明，與上開規定相符，應予准許。
貳、實體部分：
一、原告起訴主張：
（一）被告於85年8 月22日向原告請領二張信用卡使用（卡號：
      0000000000000000，卡別：MASTER；卡號：000000000000
      0000，卡別：VISA），被告之女游淑梅亦於85年9 月16日
      向原告請領上開信用卡之附卡（卡號：0000000000000000
      ，卡別：MA STER ；卡號：0000000000000000，卡別：VI
      SA）使用，依約渠等得於特約商店記帳消費。詎被告至86
      年7 月6 日止，累計消費記帳142,225 元未給付，其中13
      9,551 元為消費款，2431元為循環利息，243 元為依約定
      條款得計收之費用，依約被告除應給付上開消費款外，另
      應給付自最後繳款截止日即86年7 月6 日之翌日起至清償
      日止，按年息百分之20計算之利息。為此，爰依消費借貸
      之法律關係，提起本件訴訟等語。並聲明：如主文第1項
      所示。
（二）對被告所為抗辯之陳述：
    被告於85年8 月19日向原告申請信用卡，原告於同年月22
      日核准發卡，並將系爭信用卡寄達被告收受，是原告之請
      求權尚未逾15年時效。
    次查，被告持有系爭信用卡後，未曾向原告提出掛失申請
      ，亦未曾向原告為終止信用卡契約之意思表示，依信用卡
      約定條款規定，被告得知系爭信用卡各筆消費款項後，既
      未提出任何疑義，自應就系爭款項負清償之責，被告辯稱
      記憶中沒有該類消費行為，純屬推諉之詞，殊無可採。
    又被告並未否認有向原告申辦系爭信用卡，僅否認消費。
      惟查，經核對客戶消費明細表，被告持有之正卡有預借現
      金之借貸記錄，消費部分則均為附卡之消費。查被告於85
      年8 月29日提供身份證及信用卡至原告銀行櫃檯辦理信用
      卡預借現金，經原告櫃檯行員核對無誤後，始將預借之80
      ,000元交付被告；且被告於85年9 月25日於原告新竹分行
      開立帳號000000000000之存款帳戶，以此帳戶為信用卡之
      自動扣繳帳戶，並於85年10月8 日第一次成功扣帳，且自
      原告核發信用卡後，共寄發10次帳單予被告，而被告以自
      動扣繳或至代收銀行櫃檯繳款，共有7 次繳款紀錄。
    再查被告未遵期還款經原告電話催繳後，曾於86年3 月8
      日回電原告，告知已於86年3 月7 日繳款14,000元，經核
      對客戶消費明細表，被告於86年3 月11日亦有一筆14,000
      元之繳款記錄，此與一般信用卡在代收行繳款，需3 至4
      天時間入帳，時間尚屬吻合，原告上開多次返還借款紀錄
      ，在在可證被告於85年8 月29日曾向原告預借現金，迄未
      清償情事。
    另被告就附卡持卡人即被告女兒游淑梅之信用卡消費，依
      信用卡約定條款第3 條規定，被告應負連帶清償義務。
二、被告則以：雖有向原告申請信用卡，附卡亦為女兒游淑梅辦
    理沒錯，但未曾使用該信用卡刷卡消費或申請信用貸款，信
    用卡遺失後有登報掛失，惟因不知如何辦理，故未曾向原告
    提出系爭信用卡之掛失申請；十幾年來原告也沒有通知其繳
    款或向其催討金額，不記得曾在原告新竹分行開戶，也沒有
    自戶頭提領借款；況且原告之請求權已罹於時效，利息也太
    高等語置辯。並聲明：原告之訴駁回。
三、本件被告於85年8 月19日向原告請領二張信用卡使用，原告
    則於同年月22日核准發卡（卡號：0000000000000000，卡別
    ：MASTER；卡號：00000000 00000000 ，卡別：VISA），被
    告之女游淑梅亦於85年9 月16日向原告請領上開信用卡之附
    卡（卡號：000000000000 0000 ，卡別：MA STER ；卡號：
    0000000000000000，卡別：VISA）使用，被告未曾向原告提
    出系爭信用卡之掛失申請等情，為兩造所不爭執，並有原告
    提出之信用卡申請書、信用卡約定條款（詳臺灣臺北地方法
    院100 年度北簡字第5734號卷第5 、6 頁），及持卡人關係
    戶查詢單、信用卡附卡申請書（詳卷第29、30頁）等件附卷
    可憑，自堪信為真實。
四、原告主張被告持有系爭信用卡正卡有預借現金80,000元之借
    貸記錄，消費部分則均為附卡之消費，合計尚欠142,225 元
    未給付；及被告於85年9 月25日於原告新竹分行開立帳號00
    0000000000之存款帳戶，並以此帳戶為信用卡之自動扣繳帳
    戶之事實，則為被告所否認，並以前揭情詞置辯。經查：
（一）按有舉證責任之當事人，如已盡其舉證責任，若他造當事
      人主張有不同之事實存在，即應由主張有不同事實存在之
      他造負舉證責任，其不能舉證者，則應認已盡舉證責任之
      當事人所主張之事實為真實，此為舉證責任分配之原則。
      本件原告主張被告持有之系爭信用卡正卡有預借現金80,0
      00元之借貸記錄，消費部分則均為附卡之消費，合計尚欠
      142,225元未給付；及被告於85年9月25日於原告新竹分行
      開立帳號000000000000之存款帳戶，以此帳戶為信用卡之
      自動扣繳帳戶之事實，業據提出帳務明細、客戶消費明細
      表、存款主檔查詢單及存款系統歷史交易查詢報表、催收
      記錄、原告新竹分行開戶印鑑卡資料（詳臺灣臺北地方法
      院100年度北簡字第5734號卷第7至13頁、本院卷第31至44
      頁、第54頁）等件為證。經核原告新竹分行開戶印鑑卡被
      告簽名式樣與系爭信用卡申請書申請人簽名相符，而被告
      就系爭信用卡申請書申請人簽名之真正並不爭執，堪認原
      告所提新竹分行開戶印鑑卡被告簽名式樣亦為真正，被告
      確曾於原告新竹分行開立存款帳戶；再參諸原告客戶消費
      明細表所示，系爭信用卡發卡迄今，自85年10月間至86年
      5 月間均有繳款，且有自上開被告至原告新竹分行開立之
      存款帳戶自動扣繳之紀錄，而系爭信用卡並無卡片掛失申
      請，有如前述，足認系爭信用卡當時係在授權使用中，原
      告主張被告持系爭信用卡預借現金及消費，並非無據。而
      被告雖辯稱未曾使用該信用卡刷卡消費或申請信用貸款，
      不記得曾在原告新竹分行開戶，也沒有自戶頭提領借款云
      云，惟迄未舉證以實其說，則其前開所辯，自無足採。
（二）次按系爭信用卡約定條款第6 條第2 項約定「持卡人之信
      用卡屬於貴行之財產，持卡人應妥善保管及使用信用卡。
      貴行僅授權正卡持卡人或附卡持卡人本人在信用卡有效期
      限內分別使用，不得讓與、轉借、提供擔保或以其他方式
      將信用卡之占有轉讓予第三人或交其使用。」、第13條第
      1 項、第2 項分別約定「持卡人於當期繳款截止日前，如
      對交易明細暨繳款通知書所載事項有疑義，得檢具理由及
      貴行要求之證明文件（如簽帳單或退款單收執聯等）通知
      貴行，或請求貴行向收單機構調閱簽帳單或退款單，或請
      求貴行就該筆交易依各信用卡組織之作業規定，向收單機
      構或特約商店、辦理預借現金機構主張扣款，並得就該筆
      交易對貴行暫停付款。」、「持卡人未依前項約定通知貴
      行者，推定交易明細暨繳款通知書所載事項無錯誤。」，
      及第17條第1 項前段約定「持卡人之信用卡如有遺失、被
      竊、被搶、詐取或其他遭持卡人以外之第三人占有之情形
      ，應儘速以電話或其他方式通知貴行辦理掛失停用手續。
      」，此有卷附信用卡約定條款足參。雖上開約定條款係以
      定型化契約要求持卡人應負善良管理人之注意義務，惟鑑
      於信用卡核發後，均由持卡人保管使用，發卡銀行對於信
      用卡實際使用之管理已無可能，上開約定雖有加重持卡人
      之保管使用義務，亦尚符常理而無過當或顯失公平之情形
      ，是系爭信用卡約定條款，並非當然無效，自有拘束雙方
      當事人之效力。經查，本件被告雖否認系爭信用卡帳目，
      惟其未曾向原告提出系爭信用卡之掛失申請，已如前述，
      則縱認被告持有之系爭信用卡確實遺失，被告亦未提出曾
      通知原告帳目有疑義之事證，依上開約定，即應推定交易
      明細暨繳款通知書所載事項無錯誤。是原告主張系爭信用
      卡正卡有預借現金80,000元之借貸記錄，消費部分則均為
      附卡之消費，合計尚欠142,225 元未給付之金額應堪採信
      。被告空言否認系爭信用卡帳目金額，並非可採。
（三）又證人游淑梅雖到庭證稱其有申請附卡，也有領到卡片，
      卡片是寄到申請書上的地址，85年間伊住在桃園，卡片是
      回家拿的，因知道被告有申辦系爭信用卡的正卡，所以申
      請辦理附卡，但正卡不是伊協助被告辦理的；拿到卡片後
      去消費，但額度不夠不能刷了，一次都沒有刷過，也沒有
      收到原告寄送的帳單；並未陪同被告至原告新竹分行開戶
      ，上面的簽字要問被告；游淑玲是姐姐，沒有跟其等住在
      一起，姐夫叫黃瑞宗，因當時不在家裡，不知道竟運水電
      工程有限公司是誰的公司等語（詳卷第58至62頁），均不
      足以證明被告未曾使用該信用卡刷卡消費或申請信用貸款
      之事實。況證人游淑梅乃被告之女，且為系爭信用卡附卡
      持有人，其所為前開證言，應係迴護附合其母即被告之語
      ，尚難據之即認被告確未曾使用該信用卡刷卡消費或申請
      信用貸款之事實。
（四）再按請求權，因15年間不行使而消滅，但法律所定期間較
      短者，依其規定；利息、紅利、租金、贍養費、退職金及
      其他1 年或不及1 年之定期給付債權，其各期給付請求權
      ，因5 年間不行使而消滅，民法第125 條、第126 條分別
      定有明文。而該信用卡契約之性質屬具有委任及消費借貸
      關係之混合契約（最高法院86年度台上字第1942號、89年
      度台上字第1628號裁判意旨可參），故信用卡帳款請求權
      乃依民法第125 條適用15年之長期時效。經查，依系爭信
      用卡清償情形，被告於86年7 月6 日後即未再依約繳款（
      詳臺灣臺北地方法院100 年度北簡字第5734號卷第7 頁）
      ，自應以該時點起算遲延責任，而原告於100 年5 月19日
      起訴請求清償本件消費款，此有臺灣臺北地方法院收狀戳
      附卷可稽，是本金部分並未罹於時效而消滅；至利息之部
      分，依上開規定，於95年5 月19日以前之利息債權，距本
      件行使請求權時，確已罹於5 年之短期時效，被告依法自
      得拒絕給付該已罹於時效部分之利息。
五、又稱消費借貸者，謂當事人一方移轉金錢或其他代替物之所
    有權於他方，而約定他方以種類、品質、數量相同之物返還
    之契約，民法第474 條第1 項定有明文。本件原告主張被告
    有消費借貸款未依約清償，既如前述，則依上開規定，被告
    自應負清償借款之責。從而，原告本於消費借貸之法律關係
    ，請求被告應給付原告142,225 元，及其中139,551 元自95
    年5 月19日起至清償日止，按年息百分之20計算之利息，為
    有理由，應予准許。逾此部分之利息請求，則屬無據，應予
    駁回。
六、本件原告勝訴部份，乃適用簡易訴訟程序而為被告敗訴之判
    決，應依民事訴訟法第389 條第1 項第3 款規定，依職權宣
    告假執行。
七、訴訟費用負擔之依據：民事訴訟法第79條。
中    華    民    國  100     年    12    月    6     日
              苗栗簡易庭法  官  王萬金
以上正本係照原本作成
如對本判決上訴，須於判決送達後20日內向本院提出上訴狀。
如委任律師提起上訴者，應一併繳納上訴審裁判費。
                        書記官  劉麗美
中    華    民    國  100     年    12    月    6     日